臺灣苗栗地方法院民事裁定　　　　　　 100年度監宣字第46號
聲　請　人　蕭立明
相　對　人　蕭奔妹
關　係　人　清郎
　　　　　　清火
　　　　　　蕭秀枝
　　　　　　蕭秀蘭
　　　　　　何碧霞
　　　　　　鳳嬌
上列聲請人聲請監護宣告事件，本院裁定如下：
    主  文
宣告相對人蕭奔妹（民國34年11月8 日出生，身分證統一編號
：Ｚ000000000號）為受監護宣告之人。
選定聲請人蕭立明（民國64年7 月25日出生，身分證統一編號：
Ｚ000000000號）為受監護宣告之人之監護人。
指定關係人清郎（民國29年3 月29日出生，身分證統一編號：
Ｚ000000000號）為會同開具財產清冊之人。
程序費用由受監護宣告之人負擔。
    理  由
一、按對於因精神障礙或其他心智缺陷，致不能為意思表示或受
    意思表示，或不能辨識其意思表示之效果者，法院得因本人
    、配偶、四親等內之親屬、最近1 年有同居事實之其他親屬
    、檢察官、主管機關或社會福利機構之聲請，為監護之宣告
    ，民法第14條第1 項定有明文。
二、本件聲請意旨略以：聲請人為相對人之子，相對人因自幼失
    聰多重障礙，致精神障礙，不能為意思表示或受意思表示，
    或辨識其意思之效果，為此請求宣告相對人為受監護宣告之
    人等語，並提出戶籍謄本、中華民國身心障礙手冊等文件為
    證。本院於100 年5 月25日會同聲請人委託之人即志誠、
    鑑定人即大千綜合醫院南勢分院何仁琦醫師，在上開醫院對
    相對人精神狀況實施鑑定，並在鑑定人前訊問相對人，相對
    人對本院所詢問之個人基本姓名等問題，皆無法正確回答（
    例如相對人自己的名字、相對人的先生、今年是民國幾年等
    問題），僅說出無法辨識之話語，此有勘驗筆錄在卷可稽。
    又經鑑定人鑑定後，其鑑定結果為：相對人幼時出生即出現
    智能障礙，領有重度智能及聽力身心障礙手冊，自理功能差
    ，學習力差無法就學，不識字，語言能力差，洗澡，吃飯，
    穿衣及大小便稍可自理，目前在家中安置照護。整體而言，
    在智能障礙影響下，相對人之「辨別行為是非」及「依辨別
    而為行為」之能力差，缺乏判斷能力，無法有辨識其意思表
    示效果之能力，無法妥善處理自己事務之程度，未來改善之
    機會低，故符合監護宣告之標準等語，此亦有大千綜合醫院
    南勢分院於民國100 年5 月25日所出具之簡易精神鑑定報告
    書1 份在卷可稽。綜上情形，堪認相對人確已達不能為意思
    表示或受意思表示之狀態。爰依首開規定，宣告相對人為受
    監護宣告之人。
三、又按受監護宣告之人應置監護人，法院為監護之宣告時，應
    依職權就配偶、四親等內之親屬、最近1 年有同居事實之其
    他親屬、主管機關、社會福利機構或其他適當之人選定1 人
    或數人為監護人，並同時指定會同開具財產清冊之人，法院
    為前項選定及指定前，得命主管機關或社會福利機構進行訪
    視，提出調查報告及建議，監護之聲請人或利害關係人亦得
    提出相關資料或證據，供法院斟酌，法院選定監護人時，應
    依受監護宣告之人之最佳利益，優先考量受監護宣告之人之
    意見，審酌一切情狀，並注意下列事項：一、受監護宣告之
    人之身心狀態與生活及財產狀況。二、受監護宣告之人與其
    配偶、子女或其他共同生活之人間之情感狀況。三、監護人
    之職業、經歷、意見及其與受監護宣告之人之利害關係。四
    、法人為監護人時，其事業之種類與內容，法人及其代表人
    與受監護宣告之人之利害關係，民法第1110條、第1111條、
    第1111條之1 分別定有明文。末按監護宣告之裁定，應同時
    選定監護人及指定會同開具財產清冊之人，並附理由，民事
    訴訟法第604 條第1 項亦有明文規定。本院審酌聲請人蕭立
    明為相對人之子，並有照料相對人之生活之事實；又有相對
    人之兄弟清郎、清火、相對人之妹鳳嬌及相對人女女
    兒蕭秀枝、蕭秀蘭、何碧霞等人均同意由聲請人擔任相對人
    之監護人，有其等於100 年8 月17日出具之同意書1 份在卷
    可稽，足認由聲請人擔任相對人之監護人，應可善盡保護相
    對人權益之責任。又清郎為相對人之兄，由其擔任會同開
    具財產清冊之人，此亦有上開同意書在卷可參。另本院囑託
    苗栗縣政府對聲請人及相對人訪視結果，聲請人及相對人家
    庭狀況，大致如上，有該府100 年6 月22日府勞社福字第10
    00123045號函檢附之辦理監護權事件訪視報告1 份在卷可稽
    ，足認由聲請人蕭立明擔任相對人之監護人及指定關係人
    清郎為會同開具財產清冊之人，應可善盡保護相對人權益之
    責任。綜上，爰依前揭規定，選定聲請人蕭立明為相對人之
    監護人，併指定清郎為會同開具財產清冊之人。
四、末按，監護人於執行有關受監護人之生活、護養療治及財產
    之職務時，應尊重受監護人之意思，並考量其身心狀況與生
    活狀況；監護開始時，監護人對於受監護人之財產，應依規
    定會同本院選定開具財產清冊之人，於2 月內開具財產清冊
    ，並陳報法院；於前條之財產清冊開具完成並陳報法院前，
    監護人對於受監護人之財產僅得為管理上必要之行為；監護
    人對於受監護人之財產，非為受監護人之利益，不得使用、
    代為或同意處分；監護人代理受監護人購置或處分不動產，
    或就其居住之建築物或基地出租、供他人使用或終止租賃，
    非經法院許可，不生效力，新修正民法第1112條、第1113條
    準用第1099條第1 項、第1099條之1 、第1101條第1 項及第
    2 項之規定甚明，請參照辦理。
五、依民事訴訟法第608 條第1 項，裁定如主文。
中    華    民    國    100   年    8     月    25    日
                  家事法庭   法  官  潘進順
以上正本係照原本作成。
如不服本裁定關於選定監護人及指定會同開具財產清冊之人等部
分，應於送達後10日內向本院提出抗告狀，並應繳納抗告費新臺
幣1000元；其餘關於宣告監護部分，不得抗告。
中    華    民    國    100   年    8     月    25    日
                             書記官  簡慶仁